臺灣臺南地方法院刑事判決　　　　　　　 96年度訴字第185號
公　訴　人　臺灣臺南地方法院檢察署檢察官
被　　　告　乙○○
　　　　　　　　　　（現另案於臺灣臺南看守所羈押中）
上列被告因違反毒品危害防制條例案件，經檢察官提起公訴（九
十五年度毒偵字第三二七一號、九十六年度毒偵字第一０九號）
，被告就犯罪事實為有罪之陳述，經本院裁定進行簡式審判程序
後，判決如下：
    主  文
乙○○施用第一級毒品，累犯，處有期徒刑拾壹月。扣案之第一
級毒品海洛因貳包（淨重分別零點零肆公克及零點零肆公克），
均沒收銷燬之；扣案之毒品外包裝袋貳個、注射針筒壹支，均沒
收之。
    事  實
一、乙○○前因詐欺案件，經臺灣高雄地方法院以九十四年度簡
    字第二八七號判決判處有期徒刑三月確定，入獄服刑後於民
    國九十五年二月十三日縮刑期滿執行完畢。另因施用毒品犯
    行，經臺灣高雄地方法院以九十四年度毒聲字第七二八號裁
    定令入勒戒處所觀察、勒戒，經送觀察、勒戒後，因認無繼
    續施用毒品之傾向，而於九十四年十一月十四日觀察、勒戒
    執行完畢釋放出勒戒處所，轉入監獄繼續執行上開有期徒刑
    。詎其仍不知悔改，復於前開觀察、勒戒執行完畢釋放後五
    年內，另基於反覆施用第一級毒品海洛因之犯意，分別於九
    十五年十二月九日上午七時許及於同年月二十日下午五時許
    ，在其位於臺南市○○路一○九二巷二一號住處及臺南市○
    ○路「中油加油站」廁所內，先將第一級毒品海洛因加水後
    以針筒吸入，再將毒品注射入手臂靜脈之方式，施用第一級
    毒品海洛因二次。嗣乙○○分別於九十五年十二月九日晚上
    七時許，在臺南市○區○○路與慶東街交岔路口，因形跡可
    疑為警攔查，並當場扣得其所有供施用之第一級毒品海洛因
    一包（淨重零點零四公克），警方並於同日經其同意採尿送
    驗後，結果呈鴉片類可待因及嗎啡陽性反應；及於同年月二
    十一日下午四時五十分許，在臺南市○區○○○路一段「臺
    南市立文化中心」旁，因形跡可疑為警攔查，並當場扣得其
    所有供施用之第一級毒品海洛因一包（淨重零點零四公克）
    、注射針筒一支等物，警方並於同日經其同意採尿送驗後，
    結果呈嗎啡陽性反應，而獲悉上情。。
二、案經臺南市警察局第一分局及臺南市警察局第五分局報請臺
    灣臺南地方法院檢察署檢察官偵查起訴。
    理  由
一、本件被告乙○○所犯為死刑、無期徒刑或最輕本刑為三年以
    上有期徒刑以外之罪，其於準備程序中就被訴事實為有罪之
    陳述，經法官告知簡式審判程序之旨，並聽取公訴人之意見
    後，爰依刑事訴訟法第二百七十三條之一第一項規定，裁定
    由受命法官獨任進行簡式審判程序，合先敘明。
二、上揭犯罪事實，業據被告乙○○於警詢、偵查及本院審理時
    坦承不諱，且被告分別經警於九十五年十二月九日晚上八時
    三十分許採集尿液（尿液檢體編號為Ａ一－二○一號）送長
    榮大學毒物研究中心以酵素免疫分析法、氣相層析／質譜儀
    法檢驗結果，呈鴉片類可待因及嗎啡陽性反應；及於九十五
    年十二月二十一日晚上六時許採集尿液（尿液檢體編號為Ｅ
    五－一六九號）送長榮大學毒物研究中心以酵素免疫分析法
    、氣相層析／質譜儀法檢驗結果，呈嗎啡陽性反應，有臺南
    市警察局第一分局調查乙○○涉嫌毒品案送驗尿液及年籍對
    照表一紙、臺南市警察局第五分局送驗尿液及年籍對照表一
    紙、長榮大學毒物研究中心九十五年十二月二十日及九十五
    年十二月二十八日所出具之確認報告各一紙附卷可稽。按海
    洛因係由可待因及嗎啡等經化學合成而製得，經注射進入人
    體後，因代謝而分解又生成可待因及嗎啡，因此施打海洛因
    後，由尿液檢驗結果仍為可待因及嗎啡反應，是以，被告自
    白施打海洛因，而採尿化驗之結果呈現可待因及嗎啡陽性反
    應，核屬科學上合理之現象。另案發時分別經警在臺南市○
    區○○路與慶東街交岔路口扣得之白色粉末一包（淨重零點
　　零四公克），經臺南市警察局第一分局依聯勤二○四廠製造
  　之毒品檢驗盒試劑初步檢驗結果，呈嗎啡、海洛因反應，有
    臺南市警察局第一分局查獲乙○○涉嫌毒品危害防制條例案
    毒品初步檢驗報告單在卷可參，且經送法務部調查局以化學
    呈色法及氣相層析質譜儀分析法檢驗結果，確含第一級第六
    項毒品海洛因成分，有法務部調查局九十六年一月一日調科
    壹字第○九五二三○五四三八○號鑑定書一紙在卷可參；以
    及於九十五年十二月二十一日下午四時五十分許，在臺南市
    東區○○○路○段「臺南市立文化中心」旁扣得之白色粉末
    一包（淨重零點零四公克），經臺南市警察局第五分局依聯
    勤二○四廠製造之毒品檢驗盒海洛因試劑初步檢驗結果，呈
    嗎啡、海洛因反應，有臺南市警察局第五分局查獲乙○○涉
    嫌毒品危害防制條例案毒品初步檢驗報告單在卷可參，且經
    送法務部調查局以化學呈色法及氣相層析質譜儀分析法檢驗
    結果，確含第一級第六項毒品海洛因成分，有法務部調查局
    九十六年一月十五日調科壹字第○九六二三○○五○一○號
    鑑定書一紙在卷可參。被告自承施用海洛因，且其尿液經送
    驗後亦有施用第一級毒品海洛因之尿液反應，而供其施用之
    物復為第一級毒品海洛因，由上開各情勾稽可得，足認被告
    確有施用第一級毒品海洛因之犯行。此外，被告因施用毒品
    犯行，經臺灣高雄地方法院以九十四年度毒聲字第七二八號
    裁定令入勒戒處所觀察、勒戒，經送觀察、勒戒後，因認無
    繼續施用毒品之傾向，而於九十四年十一月十四日觀察、勒
    戒執行完畢釋放出勒戒處所，轉入監獄繼續執行有期徒刑等
    情，有臺灣高等法院被告前案紀錄表及臺灣臺南地方法院檢
    察署刑案資料查註紀錄表附卷可按，被告於觀察、勒戒執行
    完畢釋放後五年內再犯施用毒品犯行，依法應予追訴。綜上
    所查，被告自白核與事實相符，本件事證明確，被告犯行堪
    以認定。
三、查海洛因為第一級毒品，毒品危害防制條例第二條第二項第
    一款定有明文。是核被告所為，係犯毒品危害防制條例第十
    條第一項之施用第一級毒品罪。其施用前持有第一級毒品之
    低度行為，為施用第一級毒品之高度行為所吸收，不另論罪
    。又按刑法修正後犯罪行為人多次施用毒品之犯行，在法律
    評價上可適度充實接續犯、集合犯及複行為犯等包括一罪之
    概念，而依個案具體情形論之（參照九十五年五月臺灣高等
    法院暨所屬法院因應新修正刑法施行座談會研討結論）。復
    按刑事法若干犯罪行為態樣，本質上原具有反覆、延續實行
    之特徵，立法時既予特別歸類，定為犯罪構成要件之行為要
  　素，則行為人基於概括之犯意，在密切接近之一定時、地持
  　續實行之複次行為，倘依社會通念，於客觀上認為符合一個
  　反覆、延續性之行為觀念者，於刑法評價上，即應僅成立一
  　罪。最高法院九十五年度臺上字第一○七九號判決可資參照
  　。而施用毒品犯罪通常極易成癮，一旦身染毒癮，即有於短
  　時內密集施用之傾向，是此種犯罪類型本身即具有反覆實施
  　之特性，此參諸毒品危害防制條例對於施用毒品者，另施予
  　觀察、勒戒或強制戒治等戒除毒癮之保安處分，即可自明，
  　是此種反覆多次施用毒品犯行應列入「集合犯」範疇而論以
  　包括一罪。查本案被告於九十五年十二月九日上午七時許及
    於同年月二十日下午五時許，於僅十一天之時間內即施用二
    次毒品，顯見被告確有施用毒品習慣，其所為應論以「集合
    犯」型態，為「包括一罪」，僅受一次之刑法評價，在此敘
    明。又被告前因詐欺案件，經臺灣高雄地方法院以九十四年
    度簡字第二八七號判決判處有期徒刑三月確定，入獄服刑後
    於九十五年二月十三日縮刑期滿執行完畢，五年以內故意再
    犯本件有期徒刑以上之罪，為累犯，應依刑法第四十七條第
    一項之規定加重其刑。爰審酌被告一再施用毒品，其戒癮之
    意志力甚為薄弱，然其本質仍屬自戕身心之行為，尚未生巨
    大危害於整體社會，及其犯罪後坦承犯行，態度良好等一切
    情狀，量處如主文所示之刑，以資懲儆。
四、扣案之第一級毒品海洛因二包（淨重分別零點零四公克及零
    點零四公克）為第一級毒品，屬違禁物，已如前述，應依毒
    品危害防制條例第十八條第一項前段之規定，沒收銷燬之。
    另扣案之毒品外包裝袋二個，既係用於包裹毒品，防其裸露
    、逸出、潮濕，便於持有藉以施用，亦為被告供本件施用第
    一級毒品海洛因所用之物，又非屬毒品危害防制第十九條第
    一項規定應沒收之物，應併依刑法第三十八條第一項第二款
    規定，宣告沒收之（最高法院九十一年度臺上字第四○七六
    號、第四四一六號判決參照）。扣案之注射針筒一支，係被
    告所有且供犯本罪所用之物，業據被告供認在卷，又非屬毒
    品危害防制條例第十八條第一項前段專供施用第一、二級毒
    品之器具，亦應同依刑法第三十八條第一項第二款規定，宣
    告沒收之。
據上論斷，應依刑事訴訟法第二百七十三條之一第一項、第二百
九十九條第一項前段，毒品危害防制條例第十條第一項、第十八
條第一項前段，刑法第十一條前段、第四十七條第一項、第三十
八條第一項第二款，判決如主文。
本案經檢察官甲○到庭執行職務。
中　　華　　民　　國　　96　　年　　3 　　月　　21　　日
       　　　　　　　刑事第四庭  法  官  楊佳祥
以上正本證明與原本無異。
如不服本判決，應於收受送達後10日內向本院提出上訴書狀（應
附繕本）。
     　　　　　　　　　　　　　　書記官  陳世勳
中　　華　　民　　國　　96　　年　　3 　　月　　21　　日
附錄論罪科刑實體法條文：
毒品危害防制條例第十條：
施用第一級毒品者，處六月以上五年以下有期徒刑。
施用第二級毒品者，處三年以下有期徒刑。
